臺灣花蓮地方法院民事裁定             100年度監宣字第25號
聲  請  人  楊錦添
相  對  人  楊美娘
利害關係人  楊福義
上列聲請人聲請監護宣告事件，本院裁定如下：
    主    文
宣告楊美娘（女、民國○○年○○月○日生、身分證統一編號：Ｚ0000
00000號）為受監護宣告之人。
選定楊錦添（男、民國○○年○月○○日生、身分證統一編號：Ｚ0000
00000號）為受監護宣告之人之監護人。
指定楊福義（男、民國○○年○○月○○日生、身分證統一編號：Ｚ000
000000號）為會同開具財產清冊之人。
程序費用新臺幣1000元由受監護宣告之人楊美娘負擔。
    理    由
一、按對於因精神障礙或其他心智缺陷，致不能為意思表示或受
    意思表示，或不能辨識其意思表示之效果者，法院得因本人
    、配偶、四親等內之親屬、最近一年有同居事實之其他親屬
    、檢察官、主管機關或社會福利機構之聲請，為監護之宣告
    ，民法第14條第1項定有明文。
二、聲請意旨略以：聲請人楊錦添為相對人楊美娘之父，相對人
    出生時即患有腦性麻痺合併極重度智能障礙，無法自理生活
    ，其日常生活需人協助，已不能為意思表示，爰聲請宣告楊
    美娘為受監護宣告之人，併選定聲請人楊錦添為受監護宣告
    楊美娘之監護人、利害關係人即楊美娘之胞弟楊福義為會同
    開具財產清冊之人等語，並提出戶籍謄本、身心障礙手冊書
    等件為證。
三、經查：本院在鑑定人即財團法人佛教慈濟綜合醫院（下稱慈
    濟醫院）精神科醫師蔡欣記前訊問相對人，審驗相對人楊美
    娘之心神狀況，其對點呼僅面露微笑無回應乙情，有勘驗筆
    錄在卷可稽。復慈濟醫院函覆之鑑定報告書略以：「一、個
    人病史：楊員（相對人）先天即因為腦性麻痺以致肢體畸形
    無法行走，且因智能障礙對於人、時、地、物辨識都有困難
    二、身體狀態：楊員雙腳萎縮無法行走，上肢大約有4分肌
    力對於叫喚姓名無反應（可能只對於聲音有反應），對於他
    人動作表達理解有困難，語言理解和言語表達能力喪失，日
    常生活均完全仰賴他人協助。三、精神狀態：楊員無法遵從
    或配合任何指示動作，亦無自發性之言語或行為表達，無法
    評估其情緒、思想與知覺。雖生命跡象穩定，但無法對外界
    做出任何有意義之回應，顯示其腦部受損嚴重，認知功能明
    顯受損。四、日常生活狀況：楊員日常生活均完全仰賴他人
    協助，無經濟活動及社會性之能力。鑑定結果為已呈植物人
    狀態，有精神障礙，完全不能為意思表示或受意思表示或辨
    識其意思表示效果之能力，無預後及回復可能性。」等語，
    有本院100年6月21日訊問筆錄及慈濟醫院100年6月27日慈醫
    文字第1000001431號函暨所附精神鑑定報告書各1件在卷可
    稽。堪認相對人因腦性麻痺合併極重度智能障礙之精神障礙
    或其他心智缺陷，致不能為意思表示或受意思表示，本件聲
    請為有理由，應予准許，爰宣告楊美娘為受監護宣告之人。
四、又受監護宣告之人應置監護人。法院為監護之宣告時，應依
    職權就配偶、四親等內之親屬、最近一年有同居事實之其他
    親屬、主管機關、社會福利機構或其他適當之人選定一人或
    數人為監護人，並同時指定會同開具財產清冊之人。法院為
    前項選定及指定前，得命主管機關或社會福利機構進行訪視
    ，提出調查報告及建議。監護之聲請人或利害關係人亦得提
    出相關資料或證據，供法院斟酌。法院選定監護人時，應依
    受監護宣告之人之最佳利益，優先考量受監護宣告之人之意
    見，審酌一切情狀，並注意下列事項：(一)受監護宣告之人
    之身心狀態與生活及財產狀況。(二)受監護宣告之人與其配
    偶、子女或其他共同生活之人間之情感狀況。(三)監護人之
    職業、經歷、意見及其與受監護宣告之人之利害關係。(四)
    法人為監護人時，其事業之種類與內容，法人及其代表人與
    受監護宣告之人之利害關係。民法第1110條、第1111條、第
    1111條之1分別定有明文。經查，相對人楊美娘既經受監護
    宣告，已如前述，則本院應依職權選任監護人。本院依職權
    囑託社團法人花蓮縣兒童暨家庭關懷協會訪視結果，聲請人
    楊錦添為相對人楊美娘之父，擔任監護人之意願強烈，聲請
    人之配偶原為相對人主要照顧者，於99年間聲請人之配偶死
    亡後，聲請人及家庭成員皆共同負起照顧之責，盡其所能給
    予相對人充足的陪伴及完善的照料。現相對人由外籍看護照
    料，聲請人及相對人手足亦能協助醫療看護及日常生活的費
    用，有實質照料之事實。依相對人實際生活情況等面向評估
    ，相對人接受持續且穩定之照顧，聲請人適任為監護人，有
    該協會100年6月22日花兒家受第1000025號函暨所附訪視評
    估報告1件在卷可參。本院審酌相對人最近親屬同意聲請人
    為監護人及聲請人有擔任監護人之意願，有同意書1紙在卷
    ，且相對人弟妹亦經常協助照護受監護宣告之人，堪認聲請
    人之親屬支援系統完善，因認聲請人楊錦添擔任監護人，較
    能符合受監護宣告之人之最佳利益，爰選定聲請人楊錦添為
    受監護宣告人楊美娘之監護人。並指定受監護宣告人楊美娘
    之胞弟楊福義為會同開具財產清冊之人。又依民法第1113條
    準用同法第1099條之規定，於監護開始時，監護人對於受監
    護宣告人楊美娘之財產，應會同楊福義，於2個月內開具財
    產清冊，並陳報法院，併此敘明。
五、依民事訴訟法第608條第1 項裁定如主文。
中    華    民    國   100    年    7     月    18    日
                  家事法庭      法  官  陳淑媛
以上正本證明與原本無異。
如不服本裁定關於選定監護人及指定會同開具財產清冊之人等部
分，應於送達後10日內向本院提出抗告狀，並繳納抗告費新臺幣
1000元；其餘關於宣告監護之部分，不得抗告。
中    華    民    國   100    年    7     月    18    日
                                書記官  邱鴻志